臺灣高等法院民事判決
110年度重上更一字第12號
上  訴  人  賈玉西  


被  上訴人  劉世貴  
            劉小瑩  
            劉梅玉  
            劉滿玉  

            劉秀美  
            劉張園  
            劉世憲  
            劉淑貞  
            劉淑美  

            劉淑華  
            劉月妹    住○○市○○區○○路○○○巷00○0           
               號
            曾福財  
            葉盛坤  
            葉德宗  
            葉德乾  
            葉美琴  
            曾武榮  
            曾靜枝  
            曾昭銘  
            羅仁宏  
            羅仁福  
            羅小鈴  
            羅兆隆  
            郭羅美娥
            羅美華    住○○市○○區○○路0段000巷00號0       
                   樓
            羅美渶  
            劉坤錫  
            劉坤漢  
            蔡劉玉琴
            劉品秀    住○○市○○區○○區○○○路000號          
                0樓之0
            劉玉玲  
            劉又嘉  
            吳佳霖  
            吳秉璋  
            莊明河  
            莊明山  
            莊育圳  
            莊李平  
            莊金蓮  
            莊鳳蓮  
            翁秀娥  

            周玉珍  
            張千慧  
            劉奕棟  
            劉奕樟  

            陳紅妹(曾隆藩之繼承人)


            曾瑞媛(曾隆藩之繼承人)

            曾瑞華(曾隆藩之繼承人)

上列當事人間請求分割共有物事件，上訴人對於中華民國106年1
1月17日臺灣桃園地方法院105年度重訴字第524號第一審判決提
起上訴，經最高法院就被上訴人部分發回更審，本院未經言詞辯
論判決如下：
    主      文
原判決關於駁回被上訴人之訴及該訴訟費用部分廢棄。
    事實及理由
一、上訴人主張：坐落桃園市○○區○○段0地號土地（下稱系爭土
    地）為兩造共有，應有部分如附表一所示，並無物之使用目
    的不能分割或約定不得分割之情形。登記名義人劉成送、劉
    春進、劉學筆、劉學新、莊李錦妹、劉成相、劉學鏡、劉學
    鑽、劉學錠、劉謝玉嬌、劉奕星、顧劉玉嬌均已死亡，其等
    繼承人未辦理繼承登記。爰依民法第823條第1項規定，求為
    命附表一編號1至101、136至143、144至156、157至187、19
    4至207、209至214、216至234、238至265、267至275、277
    至335、381至384、394至399、415至416之人依序就附表一
    所示其等被繼承人劉成送等12人就系爭土地之應有部分辦理
    繼承登記，暨系爭土地分割如起訴狀附圖所示編號1-Ａ分歸
    伊所有，編號1-Ｂ變價分割，按其餘附表編號之人應有部分
    比例分配價金之判決。
二、按原告於判決確定前，得撤回訴之全部或一部。但被告已為
    本案之言詞辯論者，應得其同意。民事訴訟法第262條第1項
    定有規定。再共有物之分割，於共有人全體有法律上之利害
    關係，須共有人全體始得為之，故請求分割共有物之訴，屬
    於民事訴訟法第56條第1項所稱訴訟標的，對於共同訴訟之
    各人必須合一確定（最高法院42年台上字第318號判決先例
    參照）。而分割共有物之訴，須共有人全體參與訴訟，其當
    事人之適格始無欠缺，如有當事人不適格之情形，法院即不
    得對之為實體上之裁判（最高法院85年度台上字第905號判
    決意旨參照）。
三、查上訴人於民國105年10月17日起訴時主張系爭土地登記名
    義人劉成送、劉成萬、劉春進、劉學筆、劉學新、劉成相、
    劉學鏡、劉學鑽、劉學錠均已死亡，其等繼承人卻未辦理繼
    承登記，求為命上開登記名義人之繼承人辦理繼承登記及分
    割系爭土地（見原審卷一第4 頁）；復於106年4月6日具狀
    以系爭土地登記名義人莊李錦妹、劉高英妹、劉謝玉嬌、劉
    奕星、顧劉玉嬌、曾隆藩亦已死亡，追加請求上開登記名義
    人之繼承人辦理繼承登記之聲明（見原審卷一第76、77頁）
    ；又於同年9月8日向原審撤回、追加聲明表示：⒈原共有人
    劉成萬之應有部分為上訴人買受，故撤回附表一編號102至1
    35所示被上訴人，併撤回原訴之聲明「附表一編號102至135
    所示被上訴人應就其被繼承人劉成萬所有系爭土地所有權應
    有部分6,000分之30辦理繼承登記」部分。⒉原共有人莊李錦
    妹之次男莊阿生之長男莊進興於105年2月25日死亡，其子女
    及配偶均拋棄繼承，故撤回附表一編號188至193所示被上訴
    人。⒊莊李錦妹之長女廖莊菊妹之長男廖新讚之長男廖振正
    早於廖新讚死亡，廖振正之配偶翁秀娥應無繼承權，故撤回
    附表一編號208之翁秀娥部分。⒋廖莊菊妹之次男廖新榮之次
    男廖振泰早於廖新榮死亡，廖振泰之配偶周玉珍應無繼承權
    ，故撤回附表一編號215之周玉珍部分。⒌原共有人劉學鏡之
    次女張劉棠妹之長男張長壽死亡後，其長女張千慧於84年7
    月24日拋棄繼承，故撤回附表一編號276之張千慧部分。⒍劉
    奕棟、劉奕樟於106年1月16日分別將其應有部分移轉予謝國
    庫、謝慧文，故撤回附表一編號337之劉奕棟、附表一編號3
    38之劉奕樟部分。⒎原共有人曾隆藩死亡後，附表一編號435
    至438所示繼承人於106年6月7日由附表一編號436之曾朝麟
    繼承登記，故撤回附表一編號435之陳紅妹、附表一編號437
    之曾端媛、附表一編號438之曾端華等部分，有上訴人提出
    之民事撤回暨追加被告聲明狀可稽（見原審卷四第1至16頁
    ）。上訴人於原審既已撤回原起訴聲明對編號102至135之被
    上訴人之請求（附表一編號122之羅仁福已於108年12月4日
    死亡），並撤回原追加編號188至193、208、215、276、337
    、338、435、437、438之被上訴人之請求，各該部分已非原
    審之審判範圍，原審為駁回之諭知，係就當事人未聲明之事
    項為判決，屬訴外裁判。原判決既有上開重大瑕疵，即屬無
    可維持，爰不經言詞辯論，由本院將原判決關於駁回被上訴
    人之訴部分（即附表一編號102至135、188至193、208、215
    、276、337、338、435、437、438）予以廢棄，以符法制。
四、除本件被上訴人外，其餘當事人已經本院前審（107年度重
    上字第214號）以第一審之訴訟程序有重大瑕疵，因維持審
    級制度之必要，判決將該部分發回原法院審理，並經最高法
    院109年度台上字第1074號判決駁回上訴確定。另原判決就
    附表一編號178吳邱佐妹於起訴前之105年7月28日死亡，仍
    列為被告；附表一編號236、481皆為林木春，是否為同一人
    ；林李悅治（台中市○區○○街00巷00號）於起訴前之105年9
    月1日死亡，仍列被告；附表一編號392陳秋羽，誤載為陳秋
    雨；附表一編號429陳惠萍，誤載為陳慧萍；附表一編號484
    黃木貴，判決當事人欄漏列為被告，均應注意查明，併此敘
    明。
五、據上論結，本件上訴為有理由，爰依民事訴訟法第451條第1
     項、第453條，判決如主文。    
中　　華　　民　　國　　110 　年　　3 　　月　　10　　日
                  民事第十九庭  
                      審判長法  官  魏麗娟
                            法  官  陳慧萍
                            法  官  潘進柳
正本係照原本作成。
如不服本判決，應於收受送達後20日內向本院提出上訴書狀，其
未表明上訴理由者，應於提出上訴後20日內向本院補提理由書狀
（均須按他造當事人之人數附繕本）上訴時應提出委任律師或具
有律師資格之人之委任狀；委任有律師資格者，另應附具律師資
格證書及釋明委任人與受任人有民事訴訟法第466 條之1第1項但
書或第2項所定關係之釋明文書影本。
中　　華　　民　　國　　110 　年　　3 　　月　　10　　日

  　　　　　　　　　　　　　書記官  廖婷璇